臺灣新竹地方法院行政訴訟判決
                                      109年度交字第227號
原      告  黃煒喬  

被      告  交通部公路總局新竹區監理所


代  表  人  黃萬益  
訴訟代理人  吳靜宜  
上列當事人間違反道路交通管理處罰條例事件，原告不服被告中
華民國109年10月26日竹監新四字第51-E00000000號裁決，提起
行政訴訟，本院判決如下：
    主  文
原告之訴駁回。
訴訟費用新臺幣參佰元由原告負擔。
    理  由
一、事實概要：
    原告於民國（下同）109年9月17日15時14分許，騎乘車號00
    0-000號普通重型機車（下稱系爭機車），沿新竹市東門街
    往東方向行駛，行至該路段與民族路之有燈光號誌管制之交
    岔路口（下稱系爭路口）紅燈廻轉後，經新竹市警察局（下
    稱舉發機關）員警認其有「紅燈迴轉」之違規行為，而依道
    路交通管理處罰條例（下稱道交條例）第53條第1項規定，
    當場製單舉發，原告到案陳述後，經被告認原告有「駕車行
    經有燈光號誌管制之交岔路口闖紅燈」之違規行為，而依道
    交條例第53條第1項、第63條第1項等規定，於109年10月26
    日以竹監新四字第51-E00000000號違反道路交通管理事件裁
    決書（下稱原處分）裁處原告罰鍰新臺幣（下同）1,800元
    整，並記違規點數3點，原告不服原處分，提起本件行政訴
    訟。
二、兩造聲明：
（一）原告：
    1.原處分撤銷。 2.訴訟費用由被告負擔。
（二）被告：
    1.原告之訴駁回。2.訴訟費用由原告負擔。
三、兩造陳述：
（一）原告部分：
　　　原告於上揭時地停等在紅燈下一段時間後，在確認系爭路
      口安全後，才進行迴轉的行為，並非直接迴轉，依據自身
      行車經驗判斷如此行進方式將更能顧全大眾的行車安全與
      順暢。況依據交通部82年4月22日交路(82)字第009811號
      函釋之內容，闖紅燈必須要有穿越路口至銜接路段才能視
      為闖紅燈的行為，原告自始至終由停車位置至銜接路段的
      迴轉行為，均皆於紅燈之同一側完成，未跨越行人穿越道
      ，亦未進入系爭路口，再再顯示原告當時之行為明顯不符
      合闖紅燈之定義，亦無擅闖紅燈的意圖，足見原處分顯有
      不當等語。
（二）被告部分：
      本案經新竹市警察局於109年10月21日以竹市警交字第109
      0039336號函復略以：經查本案係為本局員警於109年9月1
      7日15時14分執勤時，在本市東門街與民族路口，發現旨
      揭車輛違規闖紅燈，遂依法攔停舉發…；經調閱本案現場
      錄影資料畫面…，該車面對圓形紅燈時，逕行迴轉至對向
      車道行駛，違規事實明確。經查，原告於面對圓形紅燈時
      ，逕自超越停止線進行迴轉，無論其車身是否進入行人穿
      越道，其行駛動線已破壞行人穿越道上行人之路權，並產
      生來往車流之衝突，明顯提高交通事故發生之風險，其危
      害程度與闖紅燈直行及左轉無異。駕駛人行駛於道路，應
      依號誌、標誌或標線之規定行駛，而按本件採證影像，原
      告無視紅燈號誌及標線（停止線）之指示向前行駛，並進
      行迴轉，行駛動線已侵害其他遵行號誌行駛或行走之用路
      人之路權，該迴轉之行為已符合交通部82年4月22日交路
      字第009811號函釋中「闖紅燈」之行為，綜上，本件經舉
      發單位查復違規屬實，被告依相關法規裁處應屬適法，本
      件原告之訴為無理由，請依法駁回原告之訴。
四、法院判斷：
（一）按「停止線為用以指示行駛車輛停止之界限，車輛停止時
      ，其前懸部分不得伸越該線。」；「車輛面對圓形紅燈表
      示禁止通行，不得超越停止線或進入路口。」；「汽車行
      駛至交岔路口，其行進、轉彎，應遵守燈光號誌…。」，
      道路交通標誌標線號誌設置規則（下稱設置規則）第170
      條第1項前段、第206條第5款第1目、道路交通安全規則第
      102條第1項第1款分別定有明文。又「汽車駕駛人，行經
      有燈光號誌管制之交岔路口闖紅燈者，處1,800元以上5,4
      00元以下罰鍰。」、「汽車駕駛人有第53條情形者，除依
      原條款處罰鍰外，並予各記違規點數3點。」，亦分別為
      道交條例第53條第1項、第63條第1項第3款所明定。復以
      行為時之違反道路交通管理事件統一裁罰基準表，機車之
      駕駛人違反處罰條例第53條第1項規定，於期限內繳納或
      到案聽候裁決者，應處罰鍰1,800元，並記違規點數3點，
      核此規定，係基於母法之授權而為訂定，且就違反道路交
      通管理事件統一裁罰基準及處理細則附件所示統一裁罰基
      準表中有關道交條例第53條第1項裁罰基準內容，並未牴
      觸母法，準此以觀，被告自得依此基準而為裁罰。
（二）次按，因道交條例中未見關於闖紅燈行為認定標準，交通
      部乃於82年3月27日召開研商闖紅燈認定標準會議，並依
      該次會議紀錄發布交通部82年4月22日交路字第009811號
      函（下稱系爭函釋）為執法單位參考，其重要內容如下：
      「㈠車輛面對圓形紅燈時仍逕予穿越路口至銜接路段，含
      左轉、直行、迴轉及右轉〈依箭頭綠燈允許行駛者除外〉即
      視為闖紅燈之行為。㈡有繪設路口範圍者：車輛無視於紅
      燈警示，有穿越路口之意圖，而車身已伸入路口範圍亦視
      同闖紅燈；若僅伸越停止線而未達路口範圍者，則視為不
      遵守標線指示。㈢無繪設路口範圍者：以車輛無視於紅燈
      號誌，而有穿越路口之企圖，其車身並已伸越停止線並足
      以妨害其他方向人〈若有行人穿越道〉、車通行者亦以闖紅
      燈論處；若僅車身伸越停止線則以不遵守標線指示視之。
      」，上開交通部函釋為道交條例第8條所定之公路主管機
      關之上級機關交通部所發布，其對該條例所為之釋示乃屬
      「解釋性行政規則」之性質，足堪為各級公路主管機關適
      用法律之參考。另觀諸道交條例第53條於94年12月28日修
      正增列第2項紅燈右轉處罰規定，其立法理由揭示：「汽
      車紅燈右轉之違規行為，其嚴重性未若闖紅燈直行、左轉
      彎或迴轉者，爰將紅燈右轉之行為另規定於第2項，並另
      為罰則之規定」，細繹本條立法理由，乃就不遵守紅燈號
      誌停車之違規車輛，對於交通所生衝擊程度，區別其處罰
      效果。亦即闖紅燈直行、左轉或迴轉者，因極容易與其他
      行向之車輛發生搶道、垂直交錯或碰撞之危險，顯嚴重影
      響他行向路權人之行車安全，故處罰效果較重；至紅燈右
      轉者，則因向右匯入車流，所生危險較輕微，故處罰效果
      較輕。上揭立法理由已明白表示「迴轉」為道交條例第53
      條第1項規範的態樣，並無排除於紅燈同一側行進即迴轉
      之違規態樣，是以倘駕駛人確有行車遇紅燈而仍迴轉之行
      為者，依首開法條規定及前述交通部函釋說明與立法理由
      揭示，自應負闖紅燈之違規責任，合先陳明。　
（三）查前揭事實概要欄所載之事實，除下列爭點外，為兩造所
      不爭執，並有舉發違反道路交通管理事件通知單、原處分
      裁決書在卷可稽，應堪信為真實，是本件之爭點在於原告
      騎車行經有燈光號誌管制之交岔路口有無「闖紅燈」之違
      規行為？
（四）經查，經本院依職權勘驗舉發光碟及Google地圖與街景圖
      後，其勘驗內容略為：「鏡頭係由東門街北側路旁往東即
      往民族路方向拍攝上開二條街路路口之攝影，斯時東門街
      往東方向燈號為紅燈，有一著藍白短上衣短褲載安全帽男
      子騎乘機車停於東門街往東之民族路前之內側車道（該處
      東門街為來回各2 線車道，來回車道間劃有雙黃線）之停
      止線上（前輪越過停止線，後輪尚未越過停止線停），其
      後該男子騎乘機車左斜越過停止線後，在停止線與斑馬線
      間廻轉沿東門街往西，口哨聲響起。」，有本院110年4月
      20日調查證據筆錄在卷可稽（見本卷第98頁），且原告亦
      不爭執其為該騎乘機車之男子，是由上開勘驗結果可知，
      在系爭路口號誌為紅燈的情況下，系爭機車前懸部分業已
      伸越停止線，且在系爭路口號誌燈仍為紅燈時，系爭機車
      繼續伸越停止線並向左迴轉至對向車道，依前述法規規定
      及函釋意旨，足可認定原告確有「駕車行經有燈光號誌管
      制之交岔路口闖紅燈」之客觀違規事實至明。
（五）次查，原告雖主張斯時並未跨越系爭路口之行人穿越道，
      是並未進入系爭路口範圍，自不符合系爭函釋就闖紅燈行
      為之定義云云。惟按，「停止線為用以指示行駛車輛停止
      之界限，車輛停止時，其前懸部分不得伸越該線。」；「
      車輛面對圓形紅燈表示禁止通行，不得超越停止線或進入
      路口。」，設置規則第170條第1項前段、第206條第5款第
      1目分別訂有明文；再參以交通部62年7月14日交路字第12
      815號函釋就關於交岔路口之範圍界定：「未設置號誌燈
      者，自四個轉角處起算。設有號誌燈者，自燈柱起算。劃
      有停止標線者，自停止標線起算。」可知，交岔路口範圍
      之界定係自停止線起算。查本件原告於系爭路口號誌燈為
      紅燈時，本應於該路口停止線前停等紅燈，不得伸越停止
      線或進入路口，並禁止為任何通行行為，原告既為領有合
      格有效駕駛執照（見本院卷第81頁）之駕駛人，對於上開
      規定自難諉為不知，惟原告卻於系爭路口號誌為紅燈時，
      騎乘機車伸越停止線，甚且跨越停止線進入交岔路口範圍
      ，其後並進而遠離停止線向左迴轉至對向車道而離去，是
      以原告騎乘系爭機車確有「闖紅燈」之違規行為至明， 
      原告前揭主張，顯係卸責之詞，要無足採。
（六）再查，原告另主張其係在確認道路安全無虞後始為迴轉，
      且路口號誌快變成綠燈時進行迴轉應較綠燈後再進行迴轉
      更安全云云。然依前揭勘驗筆錄內容可知，原告於迴轉時
      ，系爭路口號誌為紅燈，其猶逕自超越停止線進行迴轉，
      顯已違反道交條例第53條第1項之規定，而上開規範係強
      制課予駕駛人應遵守之義務，此係基於整體交通秩序及用
      路人安全所規定，非得容許駕駛人以其個人經驗或主觀認
      定是否遵守，倘所有汽機車駕駛人對於道路交通主管機關
      所設置之標線、標誌或號誌，全憑個人主觀之認知或過往
      行經該處之經驗而可恣意違反，則如何建立道路上所劃設
      標誌、標線或號誌之規制效力，交通安全之秩序亦將無從
      建立，其他用路人之生命、財產安全，亦將失去保障。況
      且無論系爭機車車身是否穿越行人穿越道，其行駛動線自
      已破壞行人穿越道上行人之路權，亦與民族路往南方向右
      轉東門街之車流或民族路往北方向左轉東門街之車流產生
      衝突，實已提高交通事故發生之風險，其危害程度與闖紅
      燈直行及左轉無異。從而，原告前揭主張，顯難可採，被
      告據以裁處，洵屬有據。
（七）綜上所述，原告於上揭時地騎乘系爭機車確有「駕車行經
      有燈光號誌管制之交岔路口闖紅燈」之違規行為，被告依
      道交條例第53條第1項、第63條第1項之規定，裁處原告罰
      鍰1,800元，並記違規點數3點，核無違誤，原告訴請撤銷
      ，為無理由，應予駁回。又本件訴訟得不經言詞辯論為之
      ，併予敘明。
五、本件判決基礎已臻明確，兩造其餘之攻擊防禦方法及訴訟資
    料經本院斟酌後，核與判決不生影響，無一一論述之必要。
六、本件第一審裁判費為300元，應由原告負擔，爰確定第一審
    訴訟費用額如主文第2項所示。
七、據上論結，本件原告之訴為無理由，依行政訴訟法第98條第
    1項前段、第237條之7、第237條之8第1項，判決如主文。
中　　華　　民　　國　　110 　年　　5 　　月　　25　　日
                  行政訴訟庭  法　官  張百見
以上正本係照原本作成。
如對本判決上訴，非以其違背法令為理由，不得為之，且須於判
決送達後20日內向本院提出上訴狀。
中　　華　　民　　國　　110 　年　　5 　　月　　25　　日
                              書記官  林盈伸